【裁判字號】    98,台抗,771
【裁判日期】    981015
【裁判案由】    請求撤銷贈與等
【裁判全文】
最高法院民事裁定              九十八年度台抗字第七七一號
抗  告  人  甲○○
訴訟代理人  盧國勳律師
上列抗告人因與乙○○等間請求撤銷贈與等事件，對於中華民國
九十八年七月二十一日台灣高等法院裁定（九十七年度重上字第
五三０號），提起抗告，本院裁定如下：
    主  文
抗告駁回。
抗告訴訟費用由抗告人負擔。
    理  由
本件原法院以：按上訴後為訴之變更或追加，除經他造同意，或
有民事訴訟法第二百五十五條第一項第二款至第六款規定情形外
，不得為之，民事訴訟法第四百四十六條第一項定有明文。而同
法第二百五十五條第一項第二款至第六款係規定，原告變更之訴
或追加之訴與本訴請求之基礎事實同一；擴張或減縮應受判決事
項之聲明；因情事變更而以他項聲明代最初之聲明；該訴訟標的
對於數人必須合一確定時，追加其原非當事人之人為當事人；訴
訟進行中，於某法律關係之成立與否有爭執，而其裁判應以該法
律關係為據，並求對於被告確定其法律關係之判決，始得准許其
變更或追加。抗告人原起訴主張相對人乙○○未履行贈與契約所
約定之負擔，依民法第四百十二條規定撤銷附負擔之贈與，並基
於不當得利法則，請求判命一、乙○○應給付抗告人新台幣（下
同）一百萬元及自起訴狀繕本送達翌日起至清償日止，按年息百
分之五計算之利息。二、乙○○及相對人丙○○應塗銷如原法院
判決附件一及附件二（下稱附件一、附件二）建物登記謄本他項
權利部所示之抵押權登記。三、乙○○應將附件一及附件二所示
之建物所有權移轉登記予抗告人。嗣於第一審判決其敗訴後，提
起上訴，並在原法院審理時，主張：如附件一、二所示不動產原
係被繼承人賴黃曰所有，遭乙○○及訴外人宗才靜無權處分，以
贈與為原因辦理所有權移轉登記予抗告人，乙○○未與抗告人合
意，片面以贈與為原因辦理所有權移轉登記予乙○○，二次移轉
行為均屬無效。縱認抗告人有同意，亦屬受詐欺而為，抗告人已
撤銷受哄騙所為之意思表示等情，追加先位聲明，求為命一、乙
○○應給付抗告人及賴黃曰之繼承人一百萬元及自追加訴狀繕本
送達翌日起至清償日止，按年息百分之五計算之利息。二、相對
人應塗銷如附件一及附件二建物登記謄本他項權利部所示之抵押
權登記。三、乙○○應塗銷如附件一及附件二建物登記謄本所示
之所有權登記（原裁定漏載）之判決。相對人不同意抗告人訴之
追加。查本件並無追加當事人之情形，且抗告人追加之訴主張之
基礎事實乃賴黃曰與抗告人間之贈與契約無效及抗告人與乙○○
間之贈與契約無效或受哄騙其得撤銷之事實，與本訴其請求之基
礎事實即其與乙○○間成立附負擔之贈與契約，乙○○未履行負
擔其得撤銷贈與之事實並不相同，其聲明亦非擴張或減縮應受判
決事項之聲明，又與本訴之聲明，以先、備位形式一併存在，亦
非因情事變更而以他項聲明代最初之聲明，復無民事訴訟法第二
百五十五條第一項第六款規定情形，依首揭說明，其追加之訴自
不應准許，爰以裁定予以駁回，經核於法並無違背。抗告意旨，
指摘原裁定不當，聲明廢棄，非有理由。
據上論結，本件抗告為無理由。依民事訴訟法第四百九十五條之
一第一項、第四百四十九條第一項、第九十五條、第七十八條，
裁定如主文。
中    華    民    國  九十八  年    十    月   十五   日
                      最高法院民事第六庭
                          審判長法官  劉  福  來
                                法官  陳  國  禎
                                法官  陳  重  瑜
                                法官  吳  麗  女
                                法官  簡  清  忠
      本件正本證明與原本無異
                                      書  記  官
中    華    民    國  九十八  年    十    月  二十七  日
                                                Ａ


司法院資訊處製作；財團法人民間司法改革基金會備份。
